【裁判字號】    98,交聲,2109
【裁判日期】    980825
【裁判案由】    聲明異議
【裁判全文】
臺灣臺中地方法院交通事件裁定        98年度交聲字第2109號
原處分機關  交通部公路總局臺中區監理所
受處分人    甲○○
上列受處分人因違反道路交通管理處罰條例案件，對於交通部公
路總局臺中區監理所九十八年六月二日所為之函文（中監自字第
○九八○○二○四四七號），聲明異議，本院裁定如下：
    主  文
異議駁回。
    理  由
一、原處分機關略以：本件受處分人甲○○於民國九十二年七月
    二十八日晚間十時三十分許，駕駛車牌號碼Ｇ三－五五一三
    號自小客車，行經臺中縣豐原市○村路八二號處，因「駕照
    未隨身攜帶」違規，經臺中縣警察局豐原分局以違反道路交
    通管理處罰條例第二十五條第三款之規定，製開違反道路交
    通管理事件通知單（單號：ＨＢ0000000號）舉發。
    惟受處分人未於期限內到案，且受處分人駕駛執照業於九十
    一年十月三十日起易處吊扣至九十二年九月二十九日止，前
    揭違規案違規日為九十二年七月二十八日，因此原處分機關
    遂於九十四年十月二十日以中監違字第裁六○－ＨＢ000
    0000號裁決書，改因受處分人「駕駛執照吊扣期間駕車
    」，而依道路交通管理處罰條例第二十一條第一項第七款、
    第六十七條第三項規定，裁決受處分人「處罰緩一萬二千元
    整（九十四年十一月十九日前），逾期加倍罰緩為二萬四千
    元整，逾期仍不繳納者，依法移送強制執行」。然原處分機
    關上開處罰主文漏列「並吊銷駕駛執照，一年內不考領。」
    ，遂於九十八年六月二日以中監自字第○九八○○二○四四
    七號函，依行政程序法第一百零一條規定，將上開裁決書主
    文補正為「罰鍰新臺幣二萬四千元，吊銷駕駛執照，一年內
    禁考」，於法並無違誤等語。
二、本件受處分人則以：原處分機關於九十八年六月二日補裁處
    本人吊銷駕駛執照，一年內禁考之處分，顯已逾越行政罰法
    第二十七條所定裁處權時效；另裁處二萬四千元部分，亦逾
    越道路交通管理處罰條例第二十一條所定之罰緩範圍；且原
    處分機關對行政程序法第一百零一條規定有所誤解，而對受
    處分人裁處吊銷駕駛執照之重大處分以補正方式為之，有所
    未洽，爰聲明異議，請求撤銷原處分等語。
三、按受處分人，不服道路交通管理處罰條例第八條所定主管機
    關所為之處罰，得於接到裁決書之翌日起二十日內，向管轄
    地方法院聲明異議，道路交通管理處罰條例第八十七條第一
    項定有明文。次按道路交通案件處理辦法所稱之交通案件，
    係指違反道路交通管理處罰條例經公路主管機關或警察機關
    或其聯合設置之裁決機關處罰後，聲明異議之案件；交通法
    庭認為聲明異議不合法律上之程式者，應以裁定駁回之，道
    路交通案件處理辦法第二條第一款、第十八條前段分別定有
    明文。準此，受處分人不服道路交通管理處罰條例第八條主
    管機關所為之處罰，應指不服上開主管機關所為之裁決書而
    言，若對於上開主管機關所為不具裁決性質之一般書函聲明
    異議，此非屬道路交通案件處理辦法所稱之交通案件，法院
    自應以聲明異議不合法律上程式，且無從補正，裁定駁回。
四、經查：
  (一)就受處分人聲明異議狀所載「綜上所述，臺中區監理所於九
    十八年六月二日補裁處本人吊銷駕駛執照，一年內禁考之處
    分，顯已逾行政罰法裁處權之時效，應予撤銷；另裁處罰二
    萬四千元部分，亦屬有違（依據道路交通管理處罰條例第二
    十一條規定處罰六千元以上一萬二千元以下罰鍰），何以得
    逾越法定罰鍰之範圍，逾越裁量權，故因處分機關長時間怠
    於執行交通裁罰之處分，不利益責（則）由其自行承擔，故
    應請其提出處分本人吊扣駕照之相關程序處分資料」等語以
    觀，似係對於卷附之交通部公路總局臺中區監理所九十八年
    六月二日中監自字第○九八○○二○四四七號函聲明異議。
    惟依該函文主旨記載「有關臺端（即受處分人）為Ｇ三－五
    五一三號車第Ｚ00000000、ＨＢ0000000號
    違規通知單申訴案，復如說明，請查照」，故該函文顯係交
    通部公路總局臺中區監理站就受處分人先前申訴案所為之函
    覆及說明，是該函文性質並非裁決機關所為之裁決，與違反
    道路交通管理事件之裁決書截然不同，自非在得向本院聲明
    異議之列。
  (二)按行政處分如有誤寫、誤算或其他類此之顯然錯誤者，處分
    機關得隨時或依申請更正之，行政程序法第一百零一條第一
    項雖有明文，惟本條所謂誤寫、誤算或其他類此之顯然錯誤
    ，係指該等錯誤輕微，並未變更系爭處分之主旨及其處罰之
    法律依據，不妨礙相對人理解行政處分之內容記載，而不影
    響行政處分所形成之權利義務關係，故處分機關得隨時或依
    申請更正。若屬行政機關於意思形成過程中發生之錯誤，如
    事實認定或法令適用有違誤，即非屬可予以更正之顯然錯誤
    （最高行政法院九十六年度判字第四三號判決、高雄高等行
    政法院九十八年度訴字第一五五號判決參照）。查前揭函文
    說明欄中記載：「依行政程序法第一百零一條規定中監稽違
    字第裁六○－ＨＢ0000000號裁決書處罰主文補正為
    ，罰緩新台幣二萬四千元整，吊銷駕駛執照，一年內禁考。
    罰緩和駕駛執照限於九十八年七月二日前繳納、繳送。罰緩
    和駕駛執照逾期不繳納、繳送者，罰緩依法移送強制執行，
    駕駛執照自九十八年七月三日起逕行註銷。駕駛執照吊（註
    ）銷後，自九十八年七月三日起一年內不得重新考領駕駛執
    照。」等語，則原處分機關此部分函文乃用以更正原處分（
    即中監稽違字第裁六○－ＨＢ0000000號裁決書）主
    文有關罰緩額度及追加「吊銷駕駛執照，一年內禁考」之處
    罰，惟揆諸前揭判決意旨，就有關罰緩額度及追加「吊銷駕
    駛執照，一年內禁考」之處罰，顯已嚴重影響受處分人就本
    件交通違規事件之權益，要非行政程序法第一百零一條所稱
    之「誤寫、誤算或其他類此之顯然錯誤」，原處分機關自不
    得僅以函文之方式加以更正。從而，原處分機關此部分函文
    之「說明」，不生更正效力，亦不具裁決性質，受處分人就
    該函文逕向本院聲明異議，顯非適法，是本件聲明異議不合
    法律上之程式，且無從命補正，自應予駁回。
五、據上論斷，應依道路交通管理處罰條例第八十七條第二項，
    道路交通案件處理辦法第十八條前段，裁定如主文。
中    華    民    國    98    年    8     月    25    日
                      交通法庭  法  官  黃裕仁
上正本證明與原本無異。
如不服本裁定，應於送達後五日內，向本院提出抗告狀。
                                書記官  何惠文
中    華    民    國    98    年    8     月    25    日


司法院資訊處製作；財團法人民間司法改革基金會備份。
